【裁判字號】    89,易,3643
【裁判日期】    891127
【裁判案由】    違反就業服務法
【裁判全文】
臺灣高雄地方法院刑事判決                        八十九年度易字第三六四三號
    公  訴  人  臺灣高雄地方法院檢察署檢察官
    被      告  甲○○
    選任辯護人  林慶雲
                許瑜容
                陳裕文
右列被告因違反就業服務法案件，經檢察官提起公訴（八十九年度偵字第四六一六號
），本院判決如左：
    主  文
甲○○無罪。
    理  由
一、公訴意旨略如附件所載。
二、按刑事訴訟法上認定犯罪事實之證據，係指足以認定被告確有犯罪行為之積極證
    據而言，不論係直接證據或間接證據，皆須達於通常之一般人均不致有所懷疑、
    得以確信其為真實之程度，始得採為斷罪資料，倘其證明容有合理可疑存在，基
    於「罪證有疑，利於被告」之法則，自應儘先對被告為有利之判斷（最高法院二
    十九年上字第三一○五號、七十六年臺上字第四九八六號判例意旨參照）。又證
    人在警訊中之陳述經作成筆錄者，雖屬得於審判期日提示調查之書證（最高法院
    七十二年臺上字第一二○三號判例意旨參照），然按我國刑事訴訟法係採直接審
    理主義（ＧＲＵＮＤＳＡＴＺ  ＤＥＲ  ＵＮＭＩＴＴＥＬＢＡＲＫＥＩＴ），
    所謂「直接」體現於我國刑事訴訟法上有二：一、即參與審理之法官必須始終出
    席，與證據作最直接接觸，方能判斷待證事實之真偽，此即我國刑事訴訟法第二
    百九十二條第一項由來。二、即法院必須運用最接近事實的證據方法，在我國刑
    事訴訟制度於審判期日就犯罪事實之調查與證明，採法定證據方法之嚴格證明，
    亦即只能以文書鑑定（即書證）、勘驗、證人（即狹義之人證）、及被告之供述
    等證據方法，證人之證述若無例外之情形，原則上即須以上開證人之證據方法為
    證明，不得以他種證據方法如書證之方式代替，如刑事訴訟法第一百五十九條之
    規定，以確保發現真實及維護被告之詰問訴訟權，而直接審理原則亦有所謂例外
    前者如合議審判案件得先由受命法官於準備程序訊問證人，或後者如證人已死亡
    或其他不能排除之事理時，例外准許以其他證據方法代替原始證據方法，惟仍須
    以該證據能確保其證據能力為前提，此供述證據其證據價值之判斷，依刑事訴訟
    法第一百六十六條、第一百八十六條規定應命證人具結，並予被告為反對詢問以
    確保其為可信，同法第二百四十八條第二項前段亦特別規定偵查中訊問預料不能
    於審判中訊問之證人時應命被告在場以保障其聲請詰問之權利，則對缺此法定信
    用性情況保證之審判外供述，除另證明其係出於具有近乎與行反對詰問能為同等
    評價之特別可信具體情況者外，尚難以其證言內容大致可信為由據為有罪之認定
    。此於現行法制上雖乏成文，但仍不失為文明國家刑事訴訟上取捨證據當然應守
    之法則（參照日本刑事訴訟法第三百二十一條第一項、美國聯邦證據法第八百零
    四條規定，而我國司法院研擬中之刑事訴訟法修正草案第一百五十九條之一亦同
    此規劃），否則關於交互詰問及偽證處罰之規定將形同具文，法律上藉此確保人
    證實質證明力之目的亦化為烏有，顯非立法本意，合先敘明。
三、公訴人認被告甲○○涉有違反就業服務法罪嫌，無非係以菲籍勞工ＣＡＳＡＯ
    ＲＯＳＥＭＡＲＩＥ  ＢＡＵＴＩＳＴＡ警訊中之證述及被告岳母去世前後仍居
    住於被告家中，為其論罪依據。
四、訊據被告堅決否認非法僱用菲傭，辯稱：該菲勞係其岳母林許碧霞所僱佣，並由
    其岳母支薪給該菲勞，而其岳母因就診始居住於其在家中，並非該菲勞自始即居
    住於其家中，另其本身即有合法僱佣一合法菲勞，無庸另行違法再僱佣該菲勞等
    語。經查：
    （一）菲籍勞工ＣＡＳＡＯ  ＲＯＳＥＭＡＲＩＥ  ＢＡＵＴＩＳＴＡ係由中國
          今一製衣廠公司申請獲准來台工作，工作期限至八十八年三月十一日為止
          之外籍勞工，有中華民國外僑居留證及居留外勞信業外勞詳細資料各一紙
          在卷可稽，堪可認定。據上，固堪認該菲傭自八十八年三月十二日起，係
          屬未經許可聘僱之外國人無訛。
    （二）而菲籍勞工ＣＡＳＡＯ  ＲＯＳＥＭＡＲＩＥ  ＢＡＵＴＩＳＴＡ於八十
          九年二月十九日已遣送出境，有高雄市政府警察局高市警外字第四九三三
          六號函可稽，既係依法應立即遣送離華之證人，當可預知其不能於審判中
          訊問，然其被查獲，移送機關僅對其製作警訊筆錄，未於遣送前及移送檢
          察機關告知具結義務及偽證之處罰命其依法具結，並履踐刑事訴訟法第二
          百四十八條第二項所定予被告於訊問證人時在場詰問之程序，且未為訊問
          時錄音等情，亦有高雄市政府警察局苓雅分局高市警苓分刑字第一五八七
          三號函一紙附卷可參，以確保其陳述內容為可信，又該菲藉勞工於八十九
          年一月二十三日上午九時三十分警訊中雖供述係被告所僱佣，然於高雄市
          政府警察局苓雅分局現場訪談記錄即為逮捕該菲藉勞工之時點八十九年一
          月二十三日上午八時三十分許供述僱主為被告之岳母林許碧霞，而居住於
          被告家中，此有上開現場訪談記錄一份附卷可稽，是以，該菲籍勞工前後
          供述亦有矛盾，究何者可信，因證人遣送出境已無從詰問，依上開說明「
          罪證有疑，利於被告」之法則，自應儘先對被告為有利之判斷。
    （三）公訴人另指該菲藉勞工於被告岳母病重時及去世後仍居住於被告家中，而
          認與被告間有僱佣關係，惟經查，被告家中已有合法僱佣之菲藉勞工ＡＢ
          ＲＡＧＯＮ  ＦＥＬＩＣＩＤＡＤ  ＡＤＵＣＡ，此有中華民國外僑居留
          證、及核准文號、居留簽證各一紙在卷可稽，另本院函查行政院勞工委員
          會，對於原僱主死亡後仍可於三個月內，檢具申請書等文件向主管機關申
          請聘僱，此有行政院勞工委員會台八十九勞職外字第０二二０八一三號函
          一紙在卷可稽，是以，並非僱主死亡後，外籍勞工即非不得逗留國內，而
          認被告確有僱佣之。
    （四）依被告岳母林許碧霞之遺產歸戶資料觀之，林許碧霞並非無聘僱外勞資力
          之人，此有財政部高雄市國稅局歸戶財產查詢清單一份附卷可稽，而被告
          聘僱外籍勞工均經合法程序僱佣之，此亦有行政院勞工委員會台八十三勞
          職業字重第８３８００號函一紙附卷可查，是以，被告是否願捨合法途徑
          不為，而非法僱佣外籍勞工，亦非無疑。
五、此外，經本院依職權調查證據結果，復無其他積極證據足資證明被告有何違反就
    業服務法之犯行，揆諸首揭法條及判例意旨，不能證明被告犯罪，依法應諭知無
    罪之判決。
據上論斷，應依刑事訴訟法第三百零一條第一項，判決如主文。
中        華       民       國    八十九    年    十一   月    二十七   日
                                      臺灣高雄地方法院刑事第二庭
                                          法  官  廖  建  瑜
右正本證明與原本無異。
如不服本判決，應於判決送達後十日內，向本院提出上訴狀。
                                          書記官  歐  文  政
中    華    民    國      八十九      年      十二      月      一      日


司法院資訊處製作；財團法人民間司法改革基金會備份。
